臺灣臺中地方法院民事判決　九十一年度訴字第八一四號
　　原　　　告　　乙○○
　　被　　　告　　甲○○
右當事人間損害賠償事件，本院判決如左：
    主    文
原告之訴及假執行之聲請均駁回。
訴訟費用由原告負擔。
    事    實
甲、原告方面：
  一、聲明：（一）被告應給付原告新臺幣（下同）一百萬元及自起訴狀繕本送達翌
      日即民國九十年六月二十九日起至清償日止按年息百分之五計算之利息。（二
      ）願供擔保，聲請宣告假執行。
  二、陳述：
  （一）被告於八十九年九月二十五日凌晨三時許，在台中縣太平市○○路○段三七
        之一號住處，因細故竟基於傷害及使人行無義務之事之故意，先將原告推倒
        在地，原告起來後，被告並以手勒住被告之脖子自上址一樓強行拖至二樓，
        原告欲呼救，然被告以手壓住原告之嘴，不准原告呼救，並恐嚇稱：「不准
        呼救，否則要將妳摔至樓下，保證你會摔得很慘」等語，致原告心生畏懼，
        原告因而受有頸部疼痛等傷害，被告行為已構成刑法第三百零四條強制罪、
        第三百零五條之恐嚇罪。原告受被告傷害、恐嚇及妨害自由，至今思之，猶
        感恐懼，且當時被告以手勒原告脖子，行為極其危險。原告係大學畢業，現
        在台中縣政府環境保護局上班，每月收入約新台幣四萬五千元，現有二棟房
        地產，但欠銀行抵押貸款三百多萬元、一百多萬元，被告亦係大學畢業，目
        前從事牙醫師工作，每月收入約四、五十萬元，原告自得依民法第一百九十
        五條第一項規定請求非財產上之損害一百萬，為此，提起本訴。
  （二）次查原告於八十九年十一月二十日曾與被告達成協議，依協議書第一條：「
        乙方（按指原告）就八十九年十一月二十日以前，對甲方（按指被告）所提
        出之告訴『傷害』行為（台中地檢署八十九年度發查字第一００二號）及請
        求核發保護令（台中地院八十九年度暫家護字第二四八號、八十九年度家護
        字第六０九號），乙方願意撤回刑事『傷害罪』之告訴，並具狀向法院表示
        雙方已和解並無繼續聲請保護令之必要，且乙方就上述「證物」（按係指原
        告提出之傷單）日後不得提出告訴，乙方對甲方亦不得提起民事賠償，但甲
        方日後不得對乙方另有其他傷害等行為」之意旨觀之，係指原告願撤回對被
        告之「傷害告訴」及核發保護令之請求，並不得以「傷單」對被告再提出告
        訴或提起民事賠償。換言之，就刑事部分，僅告訴乃論之傷害罪須撤回，況
        亦只有告訴乃論之犯罪，得以撤回。至於非告訴乃論罪部分，自不在協議範
        圍之內；另民事部分，原告依協議書約定，所不得提起民事訴訟者，僅以「
        傷單」為限之傷害罪部分，不及其他家庭暴力行為所生之損害。被告辯稱原
        告不得提起本件民事訴訟云云，要非有據，自不足採。
  三、證據：提出台灣台中地方法院檢察署九十年度偵字第二七一０號起訴書一份、
      台灣高等法院台中分院九十一年度上易字第三五一號刑事判決一份、台中縣環
      境保護局技士證、稽查證各一份、原告九十年度所得稅扣繳憑單一份、土地、
      建物登記謄本各三份、國立台灣教育學院畢業證書一憤份、七十五年關務人員
      特種考試及格證書一份、高雄市中等學校教書證書一份、嘉義市政府八九府人
      二字第六八一０六號、第九八八四八號令各一份為證，並聲請調閱本院八十九
      年度暫家護字第二四八號暫時保護令民事卷宗、八十九年度護字第六０九號通
　　　常保護令民事卷宗、九十年度易字第一二四五號刑事卷宗。
乙、被告方面：
  一、聲明：（一）原告之訴駁回。（二）如受不利判決，願供擔保請准免為假執行
      。
  二、陳述：
  （一）被告並無原告所指稱於八十九年九月二十五日傷害、恐嚇、強制原告之行為
        。
  （二）兩造業於同年八十九年十一月二十一日書立協議書，載明雙方願放棄於八十
        九年十一月二十日以前雙方之訴訟行為，原告應撤回前開刑事案件，且原告
        不得提起民事賠償。是兩造既約定原告不得就此行為提起民事賠償，本件訴
        訟自欠缺權利保護必要，而應駁回原告之訴。
  （三）兩造所以書立上揭協議書，係因原告於雙方書立協議書當時業已提出傷害等
        之告訴，並為解決兩造之其他糾紛，始有訂立協議書之舉，此自協議書中第
        參條尚約定：原告應將坐落台中縣太平市○○路○段三十七號之一之房地所
        有權二分之一持分移轉登記予被告所有甚明，倘被告確有傷害等行為，焉有
        於協議書中尚約定由原告移轉不動產所有權予被告之理？
  （四）按和解依民法第七百三十七條規定，和解有使當事人所拋棄之權利消滅及使
        當事人取得和解契約所訂的權利之效力。因此和解契約有創設之法律關係，
        以定當事人間之債權及債務關係，至於和解成立以前之法律關係如何概置不
        論，此有最高法院七十二年台上字第九四０號判決意旨可資參照。本件兩造
        書立協議書之緣由，係兩造為「家庭和諧」，對以往兩造所發生之是是非非
        ，各互不追究。始於八十九年十一月二十日偕同至法院為協議書認證，兩造
        所欲解決之重點，在於夫妻間所已發生之齟齬，盡釋前嫌，共謀日後共同生
        活之契機。故１、系爭協議書開宗明義即以「二人願放棄於民國八十九年十
        一月二十日以前雙方之訴訟行為，並同意以下各約定‧‧‧‧」等語，足見
        兩造於和解時所欲表明解決者，係以「八十九年十一月二十日以前雙方發生
        之訴訟行為」為其和解範圍。而原告於同年十月十一日具「刑事告訴」狀內
        容所示，除告訴八十八年九月、十月二次及八十九年九月二十五日等傷害外
        ，更訴及「勒住脖子自住家一樓強行拖至二樓客廳，並恐嚇云云，足見雙方
        協議尋求解決者，當指八十九年十一月二十日以前所發生之包括原告於同年
        十月十一日具狀告訴之訴訟行為，並未限於傷害罪部分。２、又原告之刑事
        告訴，由台中地檢署以八十九年度發查字第一００二號傷害案件受理，其未
        明示區分另有所謂之「強制罪或恐嚇罪」，即其後台中地檢署發函台中縣警
        察局霧峰分局或告訴人亦以該案號即八十九年度發查字第一００二號甲○○
        傷害案敘述，均未言及強制或恐嚇案由，則兩造協議時，即係針對該案雙方
        已發生之原告提出告訴乙事之訴訟行為為其範圍，此亦可由協議書第壹條明
        示：「乙方就八十九年十一月二十日以前，對甲方所提出之告訴傷害行為」
        外，尚且註明（台中地署八十九年度發查字第一００二號案）可明，且全文
        內容均未有加註部分和解或謂限於傷害部分，足見係就台中地檢署上開案件
        所為之和解至明。３、原告於八十九年十一月二十二日即協議第二日隨即具
        狀撤回保護令，除表示兩造已達成和解協議外，尚且敘明「本件兩造係夫妻
        關係，為家庭圓滿起見，及子女困擾」等語，顯見右開協議，就兩造先前之
        爭論，全案達成和解，否則豈有僅傷害部分和解，其餘強制部分或恐嚇繼續
        追究，何來達成「家庭圓滿，及子女困擾」？又原告於八十九年十二月七日
        再次具狀表示兩造已達成和解協議意旨，併敘明「本件兩造係夫妻關係，為
        免子女困擾」、「認為已無聲請保護令之必要」等語，若茍和解內容僅指傷
        害部分，未及其他，則其所控之被施「強制、恐嚇」持續追訴，雙方堅持不
        休，如何能免使子女困擾，又如何能謂「認為已無聲請保護令之必要」？凡
        此，再次顯見系爭和解協議時，雙方所欲尋求解決之爭點，是為家庭圓滿，
        夫妻情誼維繫，避免子女困擾等。嗣原告於九十年一月十六日接受警訊時，
        經問以有何意見補充？則答以「為了小孩我可以委曲求全，我希望保有一個
        健全的家庭，希望法律適度幫助我讓整件事能圓滿解決，不希望任何人受傷
        害，我先生已向我道歉，我不想再追究他的過錯」。其中明示為小孩、家庭
        ，將讓整件事能圓滿解決，不想再追究之語，難道，僅能撤回傷害可為小孩
        、家庭，而續行追究「強制、恐嚇」不及家庭乎？另原告於九十年二月二十
        六日再次具狀表明刑事「全部撤回」，內容再次敘明「本案雙方是夫妻，且
        已和解，又為維持家庭合諧及讓子女免於憂心，故再具狀撤回本案全部之告
        訴」，是其和解如僅限於傷害部分，則何須大費周章表明已和解，併就本案
        「全部」撤回。
  三、證據：提出刑事上訴理由狀一份、協議書一份、原告之告訴狀一份、撤回狀二
      份為證。
    理    由
一、本件原告主張被告於八十九年九月二十五日凌晨三時許，在台中縣太平市○○路
    ○段三七之一號住處，因細故竟基於傷害及使人行無義務之事之故意，先將原告
    推倒在地，原告起來後，被告並以手勒住被告之脖子自上址一樓強行拖至二樓，
    原告欲呼救，然被告以手壓住原告之嘴，不准原告呼救，並恐嚇稱：「不准呼救
    ，否則要將妳摔至樓下，保證你會摔得很慘」等語，致原告心生畏懼，原告因而
    受有頸部疼痛等傷害，已構成民法第一百八十四條規定之侵權行為，被告應賠償
    原告非財產之損害一百萬元，爰依民法第一百九十五條規定訴請判決如其聲明。
    被告辯稱伊並無前開傷害、強制他人行無義務之事、恐嚇等行為，且兩造已於八
    十九年十一月二十一日和解，並書立協議書，載明雙方願放棄於八十九年十一月
    二十日以前雙方之訴訟行為，原告應撤回前開刑事案件，且原告不得提起民事賠
    償。是兩造既約定原告不得就此行為提起民事賠償，本件訴訟自欠缺權利保護必
    要，而應駁回原告之訴云云。
二、原告主張被告有前揭傷害、強制使人行無義務之事之行為及恐嚇等事實，固為被
    告所否認，然查被告對原告有上述傷害及以強暴使其行無義務之事之行為，經台
    灣台中地方法院檢察署檢察官提起公訴，並經本院及台灣高等法院台中分院判處
    有期徒刑三月確定，業據原告提出台灣台中地方法院檢察署九十年度偵字第二七
    一０號起訴書一份、台灣高等法院台中分院九十一年度上易字第三五一號刑事判
    決一份為證，本院亦依原告之聲請調閱本院九十年度易字第一二四五號刑事卷宗
    屬實。而原告亦以上開事實聲請本院核發暫時保護令，並經本院准許在案，亦經
    本院依原告之聲請調取本院八十九年度暫家護字第二四八號暫時保護令民事卷宗
    、八十九年度護字第六０九號通常保護令民事卷宗核閱屬實，足認原告之主張為
    真實。
三、按因故意或過失，不法侵害他人之權利者，負損害賠償責任，民法第一百八十四
    條第一項前段定有明文。被告故意對原告實施前述傷害及妨害自由行為，致侵害
    其身體、自由等權利，固已構成上開規定之侵權行為。惟被告辯稱兩造已就前開
    事實成立和解，原告不得再請求民事損害賠償等語，並提出協議書為證，原告則
    主張依該協議書之記載，兩造僅就傷害部分成立和解，原告應撤回告訴，日後不
    得再行告訴，並不得提起民事賠償訴訟云云。按契約應以當事人立約當時之真意
    為準，而真意何在，又應以過去事實及其他一切證據資料為斷定之標準，不能拘
    泥文字致失真意，最高法院十九年度上字第四五三號著有判例。經查，兩造所訂
    立之協議書第壹條固記載「乙方（即原告）就八十九年十一月二十日以前，對甲
    方（即被告）所提出之告訴傷害行為（台中地檢署八十九年度發查字第一００二
    號案）及請求核發保護令行為（台中地院八十九年度暫家護字第二四八號、八十
    九年度家護字第六０九號），乙方願意撤回刑事傷害罪之告訴，並具狀向法院表
    示雙方已和解並無繼續聲請保護令之必要，且乙方就上述證物日後不得另提出告
    訴，乙方對甲方亦不得提起民事賠償」等語，此有上開協議書可稽，依其文字記
    載形式觀之，似兩造僅就傷害部分成立和解，然該協議書開宗明義即載明「二人
    願放棄於民國八十九年十一月二十日（按此即為協議書成立日期）以前雙方之訴
    訟行為」，而原告就其主張之本件侵權行為事實，於八十九年十月十一日即提出
    刑事告訴，此有被告提出之刑事告訴狀可證，嗣原告並向本院申請核發暫時保護
    令，亦為兩造所不爭執，此均為協議書所稱八十九年十一月二十日前之訴訟行為
    ，應無疑義。而原告隨即於八十九年十一月二十二日具狀表明為兩造已達成和解
    協議，家庭圓滿起見，免子女困擾，已無聲請核發保護令之必要，而撤回保護令
    之聲請，又於九十年二月二十六日狀稱兩造係夫妻，且已和解，又為維持家庭和
    諧及讓子女免於憂心，而撤回本案全部告訴，此有被告提出之撤回狀二份可稽，
    原告此舉顯然與協議書開宗明義之記載相符，亦即兩造倘非就本件事實成立和解
    ，原告豈會就全部事實撤回保護令之聲請及刑事告訴，況協議書第壹條之末行更
    載明：「甲方（即被告）日後不得對乙方（指原告）另有其他傷害等行為」，有
    上開協議書在卷可按，既曰「其他傷害等行為」，無非除禁止被告再為傷害行為
    外，被告亦不得對原告為其他以前之類似之家庭暴力行為。據此，益見兩造係就
    本件事實達成和解，而非僅限於傷害部分。否則，傷害以外部分仍可進行訴訟，
    豈是兩造達成和解之目的。再者，兩造係因被告要求原告將不動產之所有權移轉
    予被告而生爭端，終導致本件之侵權事實，而觀諸卷附協議書第參條約定，原告
    願將坐落台中縣太平市○○路○段三十七號之一房屋所有權之應有部分二分之一
    移轉為被告名義。茍兩造未就本件侵權事實達成和解，原告豈會應允將其上開房
    屋之應有部分二分之一移轉予被告。兩造既為此約定，其和解範圍非僅限於傷害
    部分，應堪認定。是兩造和解範圍自不能僅以協議書第壹條之記載形式觀之，綜
    上各節，兩造實係以本件侵權事實達成和解，應無庸疑。準此，原告主張兩造僅
    就傷害部分成立和解，原告應撤回告訴，日後不得再行告訴，並不得提起民事賠
    償訴訟云云，即非可採。
四、按和解有使當事人所拋棄之權利消滅及使當事人取得和解契約所訂明權利之效力
    ，民法第七百三十七條定有明文。本件兩造就系爭侵權事實既已成立和解，原告
    即不得再請求損害賠償。從而，原告依民法第一百九十五條第一項規定請求被告
    賠償其非財產上損害一百萬元及自起訴狀繕本送達被告翌日起至清償日止按年息
    百分之五計算之利息，洵無理由，應予駁回。
五、原告陳明願供擔保，聲請宣告假執行，因其訴無理由被駁回而失所附麗，應併予
    駁回。
六、據上論結，原告之訴為無理由，依民事訴訟法第七十八條判決如主文。
中　　　華　　　民　　　國　　九十一　　年　　　六　　　月　　　六　　　日
                                    臺灣臺中地方法院民事第一庭
~B法　　　官　許文碩
右為正本係照原本作成
如不服本判決，應於判決送達後二十日內，向本院提出上訴狀。
中　　　華　　　民　　　國　　九十一　　年　　　六　　　月　　　十　　　日
~B法院書記官
